【裁判字號】    92,訴,1436
【裁判日期】    921006
【裁判案由】    確認本票債權不存在等
【裁判全文】
臺灣板橋地方法院民事判決  九十二年度訴字第一四三六號
    原      告  甲○○
    訴訟代理人  黃勝文律師
    被      告  乙○○
右當事人間請求確認本票債權不存在等事件，於中華民國九十二年九月二十二日言詞
辯論終結，本院判決如左：
    主      文
確認被告對原告如附表所示之本票債權不存在。
確認原告與被告間於九十一年十月二十五日所為之和解關係不存在。
訴訟費用由被告負擔。
    事      實
壹、原告方面：
  一、聲明：如主文所示。
  二、陳述：
      原告於民國九十年十二月間於網路上與胡秀怡（即被告之妻）認識，相談甚歡
      之情形下逕而見面，於會面三次後方經胡秀怡告知其已結婚，原告為免困擾而
      逐漸與其疏遠。惟胡秀怡又於九十一年十月二十五日電邀原告當晚一同用餐，
      原告先行推辭，然因胡秀怡再三請求，遂行應允，並相約當日下午六時由胡秀
      怡駕車至約定地點搭載原告，迨原告上車，行駛約十分鐘，被告即與二名男子
      駕車阻擋其去路，除強行拍照外，並強拉原告上另一台車，急駛至被告位在中
      和市之住處，於行駛中被告不斷聲稱原告與渠妻有染並毆打原告，致原告極度
      恐懼。嗣到達被告住處，除繼續毆打原告外，並以脅迫之方法，至使原告不能
      抗拒而簽發和解書一份及如附表所示本票一紙。被告事後於九十二年七月一日
      （即板橋地方法院檢察署九十二年度偵字第四八九七號妨害家庭案）檢察官訊
      問時，供認前開案發當天，係渠與妻胡秀怡及友人預先共謀所設下之陷阱，益
      徵原告係受被告傷害後因極度恐懼而簽下該本票及和解書，原告並於九十一年
      十月三十一日委由律師以律師函通知被告，表示因受脅迫而撤銷意思表示，並
      於同年十一月一日送達被告，為此訴請確認如訴之聲明第一項、第二項所示。
  三、證據：提出診斷證明書、存證信函、掛號郵件收件回執各一紙（均影本）為證
      。
貳、被告方面：
    被告未於言詞辯論期日到場，亦未提出書狀作何聲明或陳述。
參、本院依職權調閱臺灣板橋地方法院檢察署九十二年度偵字第四八九七號偵查卷。
    理      由
甲、程序方面：
一、被告未於言詞辯論期日到場，核無民事訴訟法第三百八十六條所列各款情形，爰
    准依原告之聲請，由其一造辯論而為判決。
二、按法律關係之存否不明確，致原告在私法上之地位有受侵害之危險，而此危險得
    以對於被告之確認判決除去之者，即得依民事訴訟法第二百四十七條之規定提起
    確認之訴，最高法院五十二年臺上字第一九二二著有判例可資參照。本件原告主
    張其因受被告毆打脅迫而簽發系爭和解書及本票，已於九十一年十月三十一日委
    由律師發函撤銷其意思表示，然被告於另案刑事案件偵查中否認有毆打及脅迫原
    告之事實，是系爭和解關係及本票債權之存否兩造已有爭執。系爭和解關係所生
    債權，乃系爭本票之基礎原因關係，而系爭本票於九十一年十一月一日到期後，
    一旦經被告向原告提示，原告即有依票據文義負發票人責任之義務，其私法上之
    地位顯有受侵害之虞，則其非提起本件確認之訴，顯無法除去其危險，應認其有
    受確認判決之法律上利益，合先敘明。
乙、實體方面：
一、原告主張：其於九十年十二月間於網路上與胡秀怡（即被告之妻）認識，相談甚
    歡之情形下逕而見面，於會面三次後方經胡秀怡告知其已結婚，原告為免困擾而
    逐漸與其疏遠。惟胡秀怡又於九十一年十月二十五日電邀原告當晚一同用餐，原
    告先行推辭，然因胡秀怡再三請求，遂行應允，並相約當日下午六時由胡秀怡駕
    車至約定地點搭載原告，迨原告上車，行駛約十分鐘，被告即與二名男子駕車阻
    擋去路，除強行拍照外，並強拉原告上另一台車，急駛至被告位在中和市之住處
    ，於行駛中被告不斷聲稱原告與渠妻有染並毆打原告，致原告極度恐懼。嗣到達
    被告住處，除繼續毆打原告外，並以脅迫之方法，至使原告不能抗拒而簽發和解
    書一份及如附表所示本票一紙。原告於九十一年十月三十一日委由律師以律師函
    通知被告，表示因受脅迫而撤銷意思表示，並於同年十一月一日送達被告，為此
    訴請確認如訴之聲明第一項、第二項所示。被告則未到庭爭執亦未提出任何書狀
    作何答辯。
二、原告主張遭被告毆打及以律師函撤銷簽發系爭和解書及本票之意思表示等情，業
    據其提出診斷證明書、律師函及掛號郵件收件回執為證，被告未到庭爭執或提出
    書狀為陳述，但經本院依職權調閱台灣板橋地方法院檢察署九十二年度偵字第四
    八九七號偵查卷，被告於該案偵查中已自承在原告寫完自白書後，有捶原告幾拳
    等語，自堪信為真。惟被告於該案偵查時辯稱：在車上未毆打原告，也未說要原
    告走著瞧，或通姦者被殺死等恐嚇之言語，原告是以自己之意思簽立系爭本票及
    和解書（參臺灣板橋地方法院檢察署九十二年度偵字第四八九七號卷九十二年七
    月十一日偵訊筆錄）。是本件爭執點厥為：原告是否因被告之脅迫而簽立系爭和
    解書及本票。
三、經查：被告於警詢及偵查時皆陳稱：原告寫完自白書後，被告就與其翻臉（參偵
    查卷九十一年十二月十二日警詢筆錄）；又在原告寫完自白書後，被告有捶原告
    幾拳（參上開偵查卷九十二年七月十一日偵筆錄）；另原告隨同被告及其友人至
    被告住處，由原告親自交代二人交往通姦過程並簽寫自白書，經雙方協商折衷後
    ，原告承諾賠償被告精神損害，而作成和解書及簽發本票（參上開偵查卷九十二
    年七月十六日被告補充告訴理由暨聲請調查證據狀第三頁）。由此推知，系爭和
    解書及本票應係原告作成自白書後方簽立，被告既承認其於原告作成自白書後十
    分氣憤而向原告翻臉及捶打原告等情，則被告毆打原告之行為應係在原告簽立系
    爭和解書及本票之前所為，衡諸常情，原告身處被告住所及在被告及二名男性友
    人之包圍下，又遭被告之毆打，應已達遭受脅迫、使人心生畏怖，致意思表示有
    瑕疵之程度，是原告主張受有脅迫之事實，自屬可信。
四、再查：原告受有全身多處抓痕與瘀傷，右胸抓痕四處各８×１公分、左胸抓痕處
    各１０×０．５公分、左胸瘀傷各（３×４公分、１．５×１公分）、右胸瘀傷
    ４×４公分、右膝瘀傷各（４．５×４公分、７×４公分）、後背瘀傷四處５×
    １公分等傷害，有原告九十一年十月二十六日急診時之診斷證明書在卷可稽，核
    與被告所稱僅捶被告幾拳可能之受傷情形顯不相符。且究被告在偵查中提出事發
    當時之錄音帶譯文內容，僅止於簽立與被告之妻交往性愛之自白書之過程，關於
    和解書及本票簽發之情形，則未在錄音之範圍內，尚難執為有利被告之認定。況
    系爭本票票面金額為一百萬元，依一般社會通念，並非一筆小數目，原告未經相
    當時間之協商，竟當場簽發予被告，過於輕率，顯與常情有違，是否出於原告自
    由意志下所為，實有可議之處。且原告於系爭本票到期日九十一年十一月一日之
    前一日即同年十月三十一日，委由律師發函撤銷和解及簽發本票之意思表示，益
    證原告簽發系爭和解書及本票之行為非出於自願，是被告所辯，顯無足採。
五、綜上所述，原告主張系爭和解書及本票係受脅迫而簽發，並已撤銷被脅迫之意思
    表示，兩造並無票款之原因關係債權債務存在，從而請求確認系爭和解關係及本
    票債權不存在，為有理由，應予准許。
六、本件判決之基礎事實已臻明確，兩造其餘攻擊防禦方法及所提證據，經本院審酌
    後，認與判決結果不生影響，爰不一一論述。
七、據上論結：原告之訴為有理由，並依民事訴訟法第七十八條判決如主文。
附表：
┌──┬─────┬─────┬────┬───────┬──────┐
│編號│ 發 票 人 │ 發 票 日 │到 期 日│  票 面 金 額 │本 票 票 號 │
├──┼─────┼─────┼────┼───────┼──────┤
│  1 │ 甲 ○ ○ │ 91.10.25 │91.11.01│新台幣壹佰萬元│  CH397030  │
└──┴─────┴─────┴────┴───────┴──────┘
中      華      民      國    九十二    年      十      月      六      日
                                臺灣板橋地方法院民事第一庭
~B法      官  朱耀平
右為正本係照原本作成
如對本判決上訴，須於判決送達後廿日內向本院提出上訴狀
中      華      民      國    九十二    年      十      月      六      日
~B法院書記官  方蟾苓


司法院資訊處製作；財團法人民間司法改革基金會備份。
